臺灣士林地方法院行政訴訟判決　
110年度交字第304號
原      告  李芳儀  
被      告  新北市政府交通事件裁決處
                      
代  表  人  李忠台    住同上
訴訟代理人  黃慧婷律師
上列當事人間交通裁決事件，原告不服被告民國110 年10 月22
日新北裁催字第48-CT0000000號裁決，提起行政訴訟，本院判決
如下：
    主  文
原告之訴駁回。
訴訟費用新臺幣參佰元由原告負擔。
    事實及理由
一、程序事項：本件係因原告不服被告民國110 年10 月22日新
    北裁催字第48-CT0000000號違反道路交通管理事件裁決書（
    下稱原處分），裁處罰鍰新臺幣（下同）900 元，提起行政
    訴訟，經核屬行政訴訟法第237 條之1 第1 項第1 款規定之
    交通裁決事件，爰依同法第237 條之7 規定，不經言詞辯論
    ，逕為判決。
二、爭訟概要：原告所有車牌號碼 0000-00號自用小客車（下稱
    系爭車輛），於110年7月4日6時5分許，在新北市○○區○○路0
    段000巷0號之人行道處有「在禁止停車處所停車」之違規事
    實，經民眾於110年7月4日(符合道路交通管理處罰條例第7
    條之1)檢具違規資料向新北市政府警察局淡水分局（下稱舉
    發機關）提出檢舉，經舉發機關員警於110年7月12日（符合
    道路交通管理處罰條例第90條）予以舉發，有新北市警交大
    字第CT0000000號舉發違反道路交通管理事件通知單在卷可
    稽(見本院卷第58頁)，經原告即提出申訴後，舉發機關仍認
    原告違規屬實，被告則於110年10月22日，以原告有前揭違
    規事實，而依道路交通管理處罰條例第56條第1項第1款規定
    ，以原處分對原告為裁罰，原告不服，而於110年10月22日
    提起本件行政訴訟。
三、原告主張：
    系爭車輛停放於社區建築線內用地，該地點凡是社區居民均
    能停放汽機車等語。並聲明：原處分撤銷。
四、被告答辯：查原舉發機關提供之採證照片所示，原告所有之
    系爭車輛於系爭地點停車，該址屬於建物退縮空間，並連接
    騎樓、走廊或其他供公眾通行之地方，係做為行人通行之公
    共開放空間，有淡水區公所回復函可資佐證，另參酌採證照
    片及前揭臺北高等行政法院105年度訴字第1770號判決意旨
    以觀，原告當時應非處於可立即駕駛之狀態，核其行為屬「
    在人行道違規停車」，應無疑義。查該址已於前揭事證所示
    為禁止臨時停車處所，且經原舉發單位實地測量，以騎樓邊
    緣為界，取系爭汽車之寬度約1.6公尺為基準，向後測量該
    三角地帶長度為3.37公尺，而查車籍資料，系爭汽車車長達
    3.75公尺，參前測量結果其車輛後懸必然突出壓在後方由淡
    水區公所管養之人行道上，有淡水區公所回復函可稽，原告
    行為自屬「在人行道停車」，為道路交通管理處罰條例規制
    範圍所及，原告主張實難解免其違規之責任。再者，原告既
    為領有駕駛執照之合法駕駛人，有汽車車籍查詢資料及駕駛
    人基本資料為憑，自應對上開規定知之甚詳。是原告前揭所
    述，無非單方所執之詞，委無足取。並聲明：原告之訴駁回
    。
五、本院之判斷：
  ㈠按道交條例第3條第1、3款規定：「本條例用詞，定義如下：
    一、道路：指公路、街道、巷衖、廣場、騎樓、走廊或其他
    供公眾通行之地方。……三、人行道：指為專供行人通行之騎
    樓、走廊，及劃設供行人行走之地面道路，與人行天橋及人
    行地下道。」第56條第1項第1款規定：「汽車駕駛人停車時
    ，有下列情形之一者，處新臺幣六百元以上一千二百元以下
    罰鍰：一、在禁止臨時停車處所停車。」道路交通安全規則
    第111條第1項第1款規定：「汽車臨時停車時，應依下列規
    定：一、橋樑、隧道、圓環、障礙物對面、鐵路平交道、人
    行道、行人穿越道、快車道等處，不得臨時停車。」第112
    條第1項第1款規定：「汽車停車時，應依下列規定：一、禁
    止臨時停車處所不得停車。」另依違反道路交通管理事件統
    一裁罰基準表之規定，小型車在禁止臨時停車處所停車，於
    期限內繳納或到案聽候裁決者，統一裁罰基準為900元。
  ㈡依採證照片所示(見本院卷第72、74頁)，系爭車輛停放處係
    位於建築物前方之空地，該處舖設方格磁磚，應屬建築物退
    縮空間無訛；本院就上開採證照片所示之空地道路屬性，函
    詢新北市政府警察局及新北市政府工務局，據新北市政府警
    察局函覆稱：按建築技術規則建築設計施工篇第15章實施都
    市計畫區建築基地綜合設計第283條(略)：本章所稱開放空
    間，指建築基地內依規定留設達一定規模且連通道路開放供
    公眾通行或休憩之下列空間，是旨揭建築基地倘依前開規定
    留設之開放空間範圍，除車道部分可供車行之外，其餘範圍
    並不得供車行駛及停車使用，爰應屬「道路交通管理處罰條
    例」所規範之區域。此有新北市政府警局111年4月7日新北
    警交字第1114574383號函可參(見本院卷第130頁)；而新北
    市○○○○○○○○○○○○區○○路0段000號2號建物，基地座落於淡水
    區仁愛段90地號土地，係領有84使字第577號使用執照(81建
    字第1736號建造執照)建築基地之法定空地(道路截角退讓範
    圍)等語，有新北市政府工務局111年4月12日新北工建字第1
    110612043號函可參。足認系爭車輛停放地係屬建築基地之
    法定空地，且不得僅車行駛及停車使用，系爭車輛停放該處
    ，有「在禁止停車處所停車」之違規事實，應堪認定。
　㈢再者，依新北市淡水區公所回覆被告之函文亦稱：依來文所
    提照片(即本案系爭地點)為綠帶及建築基地範圍(如附件1)
    ，該綠帶為本所養護，建築基地應為建物退縮空間，並連接
    騎樓、走廊或其他供公眾通行之地方(如附件2)，係作為行
    人通行之用為公共開放空間。此有新北市淡水區公所110年1
    1月25日新北淡工字第1102654912號函及所附現場圖面可稽(
    見本院卷第76、78頁)。是以依上開函文及所現場附圖面可
    知，系爭車輛後方之「綠帶」即為供行人通用之用之公共開
    放空間。而經舉發機關派員就系爭車輛停放地點為實地測量
    ，以騎樓邊緣為界，取系爭車輛之寬度約1.6公尺為基準，
    向後測量該三角地帶長度為3.37公尺，此有舉發機關111年3
    月15日新北警淡交字第1114331161號函及所附照片可佐（見
    本院卷第86至102頁），而參以系爭車輛車長達3.75公尺，
    有汽車車籍資料可憑(見本院卷第106頁)，是以系爭車輛後
    懸必然壓在建築物旁之人行道上，此亦與上開採證照片所示
    系爭車輛之右後車輪係位該建築物前方空地之最後一排之磁
    磚上，該最後一排磁磚之後方即為上開函文所稱之「綠帶」
    位置。是以，系爭車輛停放處既屬建築物之退縮空間之法定
    空地，即不得停放車輛，而以系爭車輛之長度亦超過該處空
    間之長度，致系爭車輛停放時後懸已突出於後方之新北市淡
    水區公所管養之人行道。依前揭規定及說明，更足認定原告
    所有系爭車輛確有「在禁止臨時停車處所停車」之違規事實
    ，應屬無疑。
六、綜上所述，原告於前揭時、地停放其所有之系爭車輛，確有
    「在禁止臨時停車處所停車」之違規行為，洵屬明確。從而
    ，被告以原處分裁處原告，於法並無違誤。原告猶執前詞指
    摘原處分不當，訴請撤銷原處分，為無理由，應予駁回。
七、本件第一審裁判費為300 元，應由原告負擔，爰確定第一審
    訴訟費用額如主文第2項所示。
中　　華　　民　　國　　111 　年　　5 　　月　　3 　　日
                  行政訴訟庭  法  官  徐文瑞
上為正本係照原本作成。
如不服本判決，應於判決送達後20日內，向本院提出上訴狀並表
明上訴理由（原判決所違背之法令及其具體內容或依訴訟資料可
認為原判決有違背法令之具體事實），其未載明上訴理由者，應
於提出上訴後20日內向本院補提理由書（上訴狀及上訴理由書均
須按他造人數附繕本，如未按期補提上訴理由書，則逕予駁回上
訴），並應繳納上訴裁判費新臺幣750元。
中　　華　　民　　國　　111 　年　　5 　　月　　3 　　日
                              書記官  朱亮彰